臺灣板橋地方法院民事裁定　　　　　　　 100年度抗字第78號
抗　告　人
即相對人　　宋子英
代　理　人　張惠琳
相　對　人
即聲請人　　巨邦車業有限公司
法定代理人　翁兆亭
上列當事人間聲請本票裁定准予強制裁定事件，抗告人對於本院
中華民國100年4月13日100年度司票字第1015號裁定提起抗告，
本院裁定如下：
    主      文
抗告駁回。
抗告程序費用由抗告人負擔。
    理      由
一、按執票人向本票發票人行使追索權時，得聲請法院裁定後強
    制執行，票據法第123條定有明文。次按本票執票人，依上
    開規定，聲請法院裁定許可對發票人強制執行，係屬非訟事
    件，此項聲請之裁定，及抗告法院之裁定，僅依非訟事件程
    序，以審查強制執行許可與否，並無確定實體上法律關係存
    否之效力，如發票人就票據債務之存否或數額有爭執時，應
    由發票人提起確認之訴，以資解決（最高法院57年度台抗字
    第76號、56年度台抗字第714號判例意旨參照）。又本票既
    載明免除作成拒絕證書，則執票人聲請裁定准予強制執行時
    ，自毋庸提出已為付款提示之證據。且本票執票人依票據法
    第123條規定向本票發票人行使追索權，聲請法院裁定准予
    強制執行，係屬非訟事件，對於此項聲請所為裁定，僅依非
    訟事件程序，就本票形式上之要件是否具備予以審查為已足
    ，發票人如主張執票人未為提示，依票據法第124條準用同
    法第95條但書之規定，應由其負舉證之責。（最高法院84年
    度台抗字第22號裁判意旨參照）。再按本票准許強制執行之
    裁定，屬非訟事件裁定，為裁定之法院僅就本票為形式上審
    查，縱本票已罹於時效，為裁定之法院亦無從審酌屬於實體
    上法律關係之時效消滅事由。況非訟事件之裁定，不經言詞
    辯論，抗告人提出時效抗辯，相對人或許亦有時效中斷事由
    而不及主張，有礙其防禦之實施，故抗告法院不得審酌其時
    效抗辯（最高法院83年度台抗字第227號裁定意旨、臺灣高
    等法院暨所屬法院94年法律座談會民事類提案第15、15-1號
    研討結果參照）。
二、本件相對人主張：伊執有抗告人簽發如附表所示之本票，並
    記明免除作成拒絕證書之本票1紙（下稱系爭本票），詎經
    提示後未獲清償，依票據法第123條之規定聲請裁定許可強
    制執行等情，業據相對人提出本票1紙為證，原裁定予以准
    許，即無不合。
三、按解散之公司除因合併、分割或破產而解散外，應行清算；
    又解散之公司，於清算範圍內，視為尚未解散；公司之清算
    ，以全體股東為清算人。但本法或章程另有規定或經股東決
    議，另選清算人者，不在此限。有限公司亦準用之，公司法
    第24條、第25條、第113條準用第79條分別定有明文。公司
    解散後，應進行清算程序，在清算完結前，法人之人格於清
    算範圍內，仍然存續，必須待清算完結後，公司之人格始得
    歸於消滅。依公司法第8條第2項之規定，公司之清算人，在
    執行職務範圍內，亦為公司負責人。本件相對人巨邦車業有
    限公司雖於民國99年3月10日經新北市政府以北府經登字第
    0993070483號函解散登記在案，惟巨邦車業有限公司前於99
    年3月9日經股東決議選任翁兆亭為清算人，有卷附股東同意
    書影本乙件可證，故相對人臚列翁兆亭為公司之法定代理人
    提起本件聲請，於法有據，合先敘明。
四、抗告人抗告意旨略以：相對人所持如附表所示本票，係另一
    發票人鄭佳和與抗告人間成立買賣契約，並向相對人辦理分
    期付款業務，所衍生之借貸關係，當時鄭佳和向抗告人購買
    機車乙部，金額為新臺幣（下同）55000元，有辦理分期付
    款之需求，相對人當時為機車買賣之分期業務融資公司，應
    相對人之要求需提供一位保證人，而鄭佳和一時無其他人選
    ，只好由抗告人充任保證人，因而共同簽發如附表所示本票
    ，抗告人已完成車輛交付義務，故實際貸款金額為55000元
    ，還款條件分12期，自95年年1月起，每期繳付6000元，至
    95 年12月止，應付清所有本息共計72000元。分期繳款期限
    過後迄今，並未聽聞該款項有尚未清償之情事，且相對人從
    未向抗告人催討款項，事隔多年，抗告人與鄭佳和間早已斷
    絕聯絡，無從得知該款項是否確未清償。又載發票日距今已
    逾3年，依票據法第22條第1項規定，相對人執該本票請求抗
    告人付款，已因時效而消滅，抗告人自得依法拒絕。爰對該
    裁定提起抗告，並聲明原裁定廢棄等語。
五、經查：本件抗告人主張關於簽發系爭本票原因關係之爭執，
    縱令抗告人前揭所稱屬實，亦係實體上法律關係之爭執；又
    關於相對人未曾對抗告人提示催討票款債務之抗辯等情，惟
    系爭本票既已載明免除作成拒絕證書，相對人即執票人在未
    載到期日（視為見票即付），於100年3月29日聲請本院裁定
    准予強制執行時，自毋庸提出已為付款提示之證據，抗告人
    如主張相對人未為提示，依票據法第124條準用同法第95條
    但書之規定，亦應由抗告人等負舉證之責，抗告人等空言所
    辯，尚屬不能證明；另關於相對人請求票款已逾時效而主張
    拒絕給付云云，惟本票執票人依票據法第123條規定，向本
    票發票人行使追索權，聲請法院裁定強制執行，其性質與非
    訟事件無殊，對於此項聲請所為裁定，僅依非訟事件程序，
    就本票形式上之要件是否具備予以審查為已足。另系爭本票
    債權是否罹於時效，涉及系爭本票時效起算點及有無中斷之
    事由，須就票據法律關係為實質之審查始能判斷。依前開說
    明，自應由抗告人另行提起訴訟，或於強制執行程序終結前
    依強制執行法第14條第2項之規定提起債務人異議之訴，以
    資救濟。揆諸上開說明，抗告人抗告各節，本件非訟程序尚
    不得加以審究，仍應為許可強制執行之裁定。從而，抗告意
    旨指摘原裁定不當，求予廢棄，並無理由，應予駁回。
六、結論：本件抗告為無理由，依非訟事件法第55條第2項、第
    46條、第21條第2項，民事訴訟法第495條之1第1項、第449
    條第1項、第78條，裁定如主文。
中    華    民    國    100    年    5    月    23    日
                  民事第三庭  法  官  張紫能
上為正本係照原本作成
本裁定不得再抗告
中    華    民    國    100    年    5    月    23    日
                              書記官  蔡佳容
┌───────────────────────────────────────────────────────────────┐
│本票附表：                                                                                                                    │
├───┬─────────┬─────────┬───────────┬────────────┬──────────┬───┤
│編  號│發    票    日    │  票  面  金  額  │到        期        日│  利  息  起  算  日    │ 票   據   號   碼  │備 註 │
│      │                  │  （新  臺  幣）  │                      │                        │                    │      │
├───┼─────────┼─────────┼───────────┼────────────┼──────────┼───┤
│001   │94年12月24日      │72,000元          │未載                  │94年12月24日            │未載                │      │
└───┴─────────┴─────────┴───────────┴────────────┴──────────┴───┘